【裁判字號】    95,再易,21
【裁判日期】    950809
【裁判案由】    再審之訴
【裁判全文】
臺灣臺北地方法院民事判決              95年度再易字第21號
再審原告    乙○○
再審被告    福澤農林產業股份有限公司
法定代理人  甲○○
上列當事人間續行租約事件，再審原告對於中華民國95年3月20
日本院93年度簡上字第717號確定判決提起再審之訴，本院判決
如下：
    主  文
再審之訴駁回。
再審訴訟費用由再審原告負擔。
    事實及理由
一、再審原告主張：本院93年度簡上字第717號確定判決（下稱
    原確定判決）理由五之（三）及之（六），以「臺東縣金鋒
    鄉○○段7-2號、83號、83-1號等造林地之承租權存於再審
    原告與再審被告福澤農林公司間，再審原告即得逕請求再審
    被告同意再審原告變更承租人名義，毋庸麥永福、傅瀚榶協
    同辦理，況再審被告業於本院稱已依據與麥永福之協議書內
    容，同意轉讓系爭土地予再審原告指定之人士，並提出再審
    被告93年12月15日（93）福林字第1215號函影本為據，復為
    再審原告所不爭執真正，雖再審原告另以因本件訴訟，故台
    東縣政府未同意云云，然再審被告既已依約為同意之意思表
    示，則無論台東縣政府是否同意，顯非再審被告之契約履行
    之義務，故再審原告主張傅瀚榶、麥永福應協同再審被告同
    意再審原告向臺東縣政府承租該府代管系爭造林地部分，顯
    屬無據與無權利保護必要，應無理由」，而駁回再審原告之
    訴。惟原確定判決認再審被告於訴訟中已同意再審原告所指
    定之人承租，係以再審被告已提出93年12月15日（93）福林
    字第1215號函為證，然再審原告僅對其函之形式不爭執，惟
    該函指定同意之人並非再審原告指定之人，且該函文亦未表
    示其所同意之人是再審原告所指定之人，所以再審原告於前
    審中並未指駁，又該函文之受文者為台東縣政府，再審原告
    並不知情，係以後於國產局台東辦事處另函中得知，立即提
    出駁正，再審原告自始至終均主張再審被告應同意再審原告
    向台東縣政府承租該地，除在訴訟中主張外，亦多次向台東
    縣政府、國產局台東辦事處表達此項意見，此有以下9項文
    書可證：(1)台東縣太麻里鄉公所90年5月23日東麻建字第460
    5號函、(2)台東縣政府92年4月21日府農林字第0920037344號
    函、(3)再審原告93年11月10日申請書、(4)再審原告93年12月
    30日申請書、(5)台東縣政府94年1月6日府農林字第09301090
    05號函、(6)再審原告94年6月2日申請書及國產局台東辦事處
    94年4月18日台財北東三字第0940003499號函、(7)再審原告
    94年6月30日申請書、(8)再審原告94年8月1日申請書、(9)國
    產局台東辦事處94年8月23日台財北東三字第0940009245號
    函。依據上開9件函文或申請書，可證明再審被告前揭93年
    12月15日（93）福林字第1215號函所指定之人係再審被告自
    己意思所指定之人，並非再審原告指定之人，原確定判決因
    未審究上開9件函文或申請書，致認定事實錯誤，而為再審
    原告敗訴之判決，倘能審究該9件函文或申請書，應不會產
    生事實錯誤之結果，而再審原告在前審中所以未提出上開9
    件函文或申請書，係因再審被告提出之（93）福林字第1215
    號函並未說明趙茉莉等人係再審原告所指定之人，亦不知有
    此錯誤，所以未於訴訟中提出。惟按不得上訴於第三審法院
    之事件，其經第二審確定之判決，如就足影響於判決之重要
    證物，漏未斟酌者，得提起再審之訴，民事訴訟法第497條
    定有明文，原確定判決對上開9件函文或申請書等重要證物
    ，漏未斟酌，再審原告自得提起再審之訴。並聲明：（一）
    原確定判決關於駁回再審被告應同意再審原告向台東縣政府
    承租台東縣金峰鄉○○段7-2號、74號、83號、83-1號造林
    地上訴部分廢棄。（二）再審被告應同意再審原告向台東縣
    政府承租台東縣金峰鄉○○段7-2號、74號、83號、83-1號
    等4筆造林地。（三）再審及前審廢棄部分之訴訟費用由再
    審被告負擔。
二、本院未經言詞辯論，故未有再審被告聲明或陳述。
三、按不得上訴於第三審法院之事件，其經第二審確定之判決，
    如就足影響於判決之重要證物漏未斟酌者，固得依民事訴訟
    法第497條規定，提起再審之訴。惟所謂就足以影響判決之
    重要證物漏未斟酌，係指足以影響於判決基礎之重要證物，
    於前訴訟程序業已提出，然未經確定判決加以斟酌或不予調
    查或未為判斷，且該證物足以動搖原確定判決基礎者。經查
    ，再審原告所指重要證物係指上開9件函文或申請書，然再
    審原告已自陳該9件函文或申請書從未於前訴訟程序中提出
    等語，再審原告既未於前訴訟程序提出該9件函文或申請書
    ，原確定判決即無從斟酌、調查或判斷，而與前揭所述重要
    證物漏未斟酌，係指足以影響於判決基礎之重要證物，於前
    訴訟程序業已提出，然未經確定判決加以斟酌或不予調查或
    未為判斷之要件不符，再審原告以原確定判決有民事訴訟法
    第497條所定重要證物漏未審酌之再審事由提起本件再審之
    訴，顯無理由。
四、綜上所述，本件再審原告以原確定判決有民事訴訟法第497
    條所規定之再審事由提起再審之訴，顯無理由，爰不經言詞
    辯論，逕以判決駁回之。
五、據上論結，本件再審之訴為無理由，依民事訴訟法第502條
    第2項、第78條，判決如主文。
中    華    民    國    95    年    8     月    9     日
            民事第五庭    審判長法  官  翁昭蓉
                                法  官  蔡如琪
                                法  官  林鳳珠
以上正本係照原本作成
本判決不得上訴
中    華    民    國    95    年    8     月    9     日
                                書記官  曾寶生


司法院資訊處製作；財團法人民間司法改革基金會備份。
